臺灣新北地方法院刑事判決　　　　　　 110年度金訴字第37號
公　訴　人　臺灣新北地方檢察署檢察官
被　　　告　劉山脩



上列被告因違反洗錢防制法等案件，經檢察官提起公訴（109 年
度偵字第41995 號），本院判決如下：
    主  文
乙○○犯三人以上共同詐欺取財罪，處有期徒刑壹年。
    事  實
一、乙○○為成年人，依其智識及社會生活經驗，應可知悉一般
    正常交易均會使用以自身名義申辦之金融機構帳戶，實無徒
    增遭盜領風險，無故以他人之金融機構帳戶收取款項後，又
    額外支付報酬委請他人提款，再交由第三人轉交本人之可能
    及必要，因而得以預見其依不詳之人指示，提領所提供申辦
    金融機構帳戶內之不明款項，極可能為詐騙集團成功詐騙他
    人所取得之不法所得，且將所提領之款項交予他人，可能隱
    匿該特定詐欺犯罪所得之去向及所在，仍不違背其本意而基
    於不確定之故意，與姓名不詳、自稱「林先生」之成年人及
    姓名不詳、LINE暱稱「長宏KT」之成年人等所屬詐欺集團成
    員，基於三人以上共同詐欺取財、隱匿詐欺犯罪所得去向之
    犯意聯絡，於民國109 年6 月30日前某日，以LINE通訊軟體
    傳送其申辦之玉山銀行泰山分行帳號0000000000000 號帳戶
    存摺封面照片予「林先生」，「林先生」所屬之詐欺集團成
    員即於109 年6 月30日13時8 分許，撥打電話予甲○○，佯
    稱係其姪女趙雪照，需要款項云云，致甲○○陷於錯誤，因
    而於同日13時45分許，匯款新臺幣（下同）38萬元至上開帳
    戶。乙○○再依照「長宏KT」之指示，於同日15時24分許，
    前往址設新北市○○區○○路0 段00號之玉山銀行提領36萬
    4,000 元，旋即在玉山銀行對面巷子內，將該款項交付予「
    林先生」，以此方式掩飾詐欺贓款之去向，製造金錢流向之
    斷點。嗣甲○○發覺受騙後報警處理，始查知上情。
二、案經甲○○訴由新北市政府警察局林口分局報告臺灣新北地
    方檢察署檢察官偵查起訴。
    理  由
一、證據能力部分：
  ㈠按被告以外之人於審判外之言詞或書面陳述，除法律有規定
    者外，不得作為證據；又被告以外之人於審判外之陳述，雖
    不符同法第159 條之1 至第159 條之4 之規定，而經當事人
    於審判程序同意作為證據，法院審酌該言詞陳述或書面陳述
    作成時之情況，認為適當者，亦得為證據；而當事人、代理
    人或辯護人於法院調查證據時，知有第159 條第1 項不得為
    證據之情形，而未於言詞辯論終結前聲明異議者，視為有前
    項之同意，刑事訴訟法第159 條第1 項、第159 條之5 分別
    定有明文。查本判決所引用被告乙○○以外之人於審判外所
    為陳述，雖均屬傳聞證據，然本件當事人對於本判決下列所
    引用之供述證據，於本院準備程序中表示同意有證據能力，
    且迄至言詞辯論終結前亦未聲明異議，本院審酌該等具有傳
    聞證據性質之證據製作時之情況，尚無違法不當及證明力明
    顯過低之瑕疵，應無不宜作為證據之情事，認以之作為本案
    之證據，應屬適當，依刑事訴訟法第159 條之5 之規定，認
    該等證據資料均有證據能力。
  ㈡至於本判決所引用之非供述證據部分，與本案待證事實均有
    關連性，亦無證據證明係實施刑事訴訟程序之公務員以不法
    方式所取得，依刑事訴訟法第158 條之4 之反面解釋，當有
    證據能力，復於本院審理時，提示並告以要旨，使當事人充
    分表示意見，自得為證據使用。
二、認定事實所憑之證據及理由：
  ㈠訊據被告固坦承其以LINE通訊軟體傳送上開玉山銀行帳戶存
    摺封面照片予「林先生」，以及依照「長宏KT」之指示提領
    款項並交付予「林先生」等行為，惟矢口否認有何加重詐欺
    、洗錢之犯行，辯稱：我是在網路上找工作，對方跟我說他
    們公司是做比特幣，需要帳戶才能夠把海外資金存入，所以
    要我提供帳戶並幫忙領錢，我都是依照他們的指示去領錢和
    交付款項，我不知道他們是詐欺集團云云。經查：
  ⒈被告於109 年6 月30日前某日，以LINE通訊軟體傳送其申辦
    之上開玉山銀行帳戶存摺封面照片予「林先生」，嗣後「林
    先生」所屬之詐欺集團成員即於109 年6 月30日13時8 分許
    ，撥打電話予告訴人甲○○，以上開方式詐騙告訴人，使告
    訴人陷於錯誤，因而於同日13時45分許，匯款38萬元至上開
    帳戶。被告再依照「長宏KT」之指示，於同日15時24分許，
    在新北市○○區○○路0 段00號之玉山銀行提領36萬4,000
    元，並在玉山銀行對面巷子內，將該款項交付予「林先生」
    等情，業據被告於偵查及本院審理中均坦承不諱（見偵卷第
    17至21頁，本院卷第56至57、153 至158 頁），核與告訴人
    於警詢中之指訴情節相符（見偵卷第15至18頁），復有告訴
    人提出之台灣中小企業銀行匯款申請書、被告申辦之上開玉
    山銀行帳戶個資檢視資料、玉山銀行個金集中部109 年10月
    12日玉山個（集中）字第1090119280號函文及所附取款憑條
    、玉山銀行集中管理部110 年5 月19日玉山個（集）字第11
    00033250號函所附申登人基本資料及交易明細各1 份、玉山
    銀行臨櫃領款之監視器畫面照片共4 張、被告提出之LINE對
    話紀錄擷圖共6 張在卷可佐（見偵卷第25、27、29至39、51
    至55頁，本院卷第109 至113 頁），是此部分事實，首堪認
    定。
  ⒉被告雖以前詞置辯，然被告於偵查中供稱：我是應徵工作，
    對方說工作內容是把國外的比特幣轉到我的帳戶，我再去把
    錢領出來，他們會安排人來取，他要我領出36萬4,000 元，
    剩餘的1 萬6,000 元是我的薪資；我不知道對方的姓名，他
    自稱「林先生」，對方的公司我也不知道，我那時候被逼到
    ，對方說會先領薪水，我不知道款項來源是什麼，我有懷疑
    過這是不法所得，但我想說這是工作；我在取款憑條上寫這
    是裝潢款項的原因是林先生叫我寫的等語（見偵卷第8 、19
    頁），其於本院審理中供稱：我在網路上看到工作廣告，我
    點廣告上的連結，就跳出一個LINE，我跟LINE上面的人聯繫
    ，一開始是一個小姐跟我聯絡，之後他又轉交給一個叫做「
    長宏KT」的人，他都沒有問我任何學經歷及工作經驗，我的
    工作就是把帳戶的錢領出來交給公司，薪水是有級距的，看
    領多少錢就會有相對應的薪水，這個案件我領36萬4,000 元
    ，可以領1 萬6,000 元當報酬，我有覺得這個薪水高得很奇
    怪，但我懂得不多，我就沒有去判斷，我當時有想一下，但
    我急需用錢所以就沒有想太多等語（見本院卷第57頁），觀
    諸被告上開供述內容，可知被告與「林先生」、「長宏KT」
    未曾見面，且對於「林先生」、「長宏KT」之真實姓名、年
    籍等個人資料、背景、公司名稱均無所悉，且被告僅需負責
    提領款項，無須任何技術及經驗，卻可自提款金額中，獲得
    4 ％（即1 萬6000元）之高額且顯不相當報酬，實與一般求
    職者之工作內容及可得之薪資數額有悖；且「林先生」更指
    示被告於領款時，在取款憑條上記載不實之款項用途，依被
    告當時本身具正常智識能力、一定社會經驗、與對方互動之
    過程等情狀，實已預見所應徵工作係從事違法犯罪之可能性
    甚高。再者，被告迄今仍未能提出其「應徵工作過程」之完
    整對話紀錄，僅提出其受指示提領款項之相關對話片段，其
    中更有部分對話已遭收回而無法顯示，則被告所辯係因應徵
    工作始提供帳戶並從事提款工作，是否屬實，亦值懷疑。
  ⒊況且，即便被告所辯屬實，按行為人對於構成犯罪之事實，
    明知並有意使其發生者，為故意。行為人對於構成犯罪之事
    實，預見其發生而其發生並不違背其本意者，以故意論，刑
    法第13條定有明文。是故意之成立，不以對於構成犯罪之事
    實，明知並有意使其發生為必要，僅需對於構成犯罪之事實
    、結果，預見其發生，而其發生並不違背其本意即為已足。
    查金融帳戶為關係個人財產、信用之重要理財工具，一般民
    眾皆得申請使用，並無特殊限制，若有不熟識之人藉端向他
    人蒐集帳戶或帳號，通常係為利用為與財產有關之犯罪工具
    。且國內目前詐騙行為橫行，詐騙集團為掩飾其等不法行徑
    ，避免執法人員循線查緝，經常利用他人金融帳戶收取詐騙
    所得後，指示帳戶持有人或其他車手提領款項後，以現金交
    付詐騙集團之上手，以確保犯罪所得免遭查獲，隱匿犯罪所
    得之去向、所在，此等案件迭有所聞，並經政府機關、傳播
    媒體廣為宣導周知，而案發當時被告已將近40歲，學歷為四
    技畢業（見本院卷第159 頁），為心智正常之成年人，實難
    就上揭常情諉為不知。參以被告於本院審理中自承：我做過
    工廠作業員、加油站員工，薪資都是底薪再按照加班費計算
    ；我這份工作的公司名稱、在哪裡我也沒有問，薪資是依照
    提領金額按比例計算，我沒有去仔細想為什麼是這樣計算等
    語（見本院卷第156 至157 頁），依被告前開供述，其應徵
    工作時對方並未要求需具備何種能力、學經歷，且負責之工
    作內容，僅需提供帳戶、提領款項轉交與他人，可見該工作
    內容尚屬簡單，即可獲得提領款項一定比例之報酬，與一般
    工作條件相較，顯有可疑之處，尤其是對照被告過去之求職
    經驗，可知其應徵該工作之內容甚為容易，相較下薪資條件
    相當優厚，綜上各情以觀，被告主觀上當已預見該工作極可
    能從事與詐欺相關之非法活動，始會刻意以較佳之薪資條件
    委請其提供上開帳戶、提領款項後轉交他人，無非係藉此手
    法製造犯罪查緝上之斷點。且被告對該公司之完整名稱全然
    不知，亦對自稱「林先生」、「長宏KT」等人均不相識，足
    見對方顯非被告熟識、瞭解或堪令被告信任之人，依被告之
    智識能力與社會生活經驗，應有一定之警覺性，對於其所從
    事之工作有前開可疑與不尋常之處，可能係提供帳戶予詐欺
    集團使用並擔任車手角色，要難諉為毫無預見。況且，被告
    已自承：我有覺得這個工作薪水高得很奇怪，我有想一下，
    但因急需用錢，沒有去想太多等語（見本院卷第57頁），顯
    見被告為求領取勞務與報酬顯不相當之薪資，毫不在乎詐欺
    集團成員所稱用之「海外資金」，極有可能係被害人遭詐騙
    所匯入之款項，仍執意將上開帳戶資料提供予他人，容任他
    人可隨意將款項匯入，並依指示提領款項交付他人，則被告
    對於所提領之款項確係詐欺集團之犯罪所得，其配合提領後
    交付款項之舉動，屬詐欺集團隱匿犯罪所得去向、所在行為
    之一部等情，顯然有所預見且不違背其本意，而有詐欺取財
    及洗錢之不確定故意。
  ㈡綜上所述，被告前開所辯，顯屬卸責之詞，不足採信。本案
    事證已臻明確，被告上開犯行堪以認定，應予依法論科。
三、論罪科刑：
  ㈠本件被告依照「長宏KT」提領詐欺款項，再將所提領之款項
    轉交予「林先生」乙節，業經本院認定如前，則被告於主觀
    上已知悉所參與之詐騙集團至少另有「長宏KT」、「林先生
    」等人，是被告所為應成立刑法第339 條之4 第1 項第2 款
    之三人以上共同詐欺取財罪。
  ㈡又三人以上犯刑法第339 條之詐欺罪者，構成刑法第339 條
    之4 第1 項之加重詐欺罪，該條項為法定刑1 年以上7 年以
    下有期徒刑之罪，屬洗錢防制法第3 條第1 款所規定之特定
    犯罪。而洗錢防制法業於105 年12月28日修正公布，並於10
    6 年6 月28日生效施行（下或稱新法），本次修法參酌國際
    防制洗錢金融行動工作組織（Financial Action Task Forc
    e ）40項建議之第3 項建議，並參採聯合國禁止非法販運麻
    醉藥品和精神藥物公約，及聯合國打擊跨國有組織犯罪公約
    之洗錢行為定義，將洗錢行為之處置、分層化及整合等各階
    段，全部納為洗錢行為，完整規範洗錢之所有行為模式。不
    惟就洗錢行為之定義（第2 條）、前置犯罪之門檻（第3 條
    ）、特定犯罪所得之定義（第4 條），皆有修正，抑且因應
    洗錢行為定義之修正，將修正前同法第11條第1 項、第2 項
    區分為自己或為他人洗錢罪，而有不同法定刑度，合併移列
    至第14條第1 項，亦不再區分為不同罪責，同處7 年以下有
    期徒刑，併科新臺幣500 萬元以下罰金，以求與國際規範接
    軌，澈底打擊洗錢犯罪。從而新法第14條第1 項之一般洗錢
    罪，只須有同法第2 條各款所示洗錢行為之一，而以第3 條
    規定之特定犯罪作為聯結為已足。申言之，洗錢之定義，在
    新法施行後，與修正前規定未盡相同，因此是否為洗錢行為
    ，自應就犯罪全部過程加以觀察，以行為人主觀上具有掩飾
    或隱匿其特定犯罪所得或變得之財產或財產上利益，與該特
    定犯罪之關聯性，使其來源形式上合法化，或使他人逃避刑
    事追訴、處罰之犯罪意思，客觀上有掩飾或隱匿特定犯罪所
    得之財物或財產上利益之具體作為者，即屬相當（最高法院
    最高法院109 年度台上字第947 號判決參照）。查本案詐欺
    集團成員詐欺告訴人後，被告隨即依詐欺集團成員「長宏KT
    」之指示提領告訴人所匯之款項，復依指示交付前來收取款
    項之「林先生」，足認被告所為使其等詐欺所得款項迂迴層
    轉，掩飾或切斷該不法所得與犯罪者之關聯性，阻礙金流透
    明，藉以掩飾或隱匿該不法所得之去向，製造金流斷點，已
    如前述，依上揭說明，被告上開犯行應成立洗錢防制法第14
    條第1 項一般洗錢罪。
  ㈢核被告所為，係犯刑法第339 條之4 第1 項第2 款之3 人以
    上共同詐欺取財罪及違反洗錢防制法第2 條第1 款、第2 款
    規定，而犯同法第14條第1 項之一般洗錢罪。被告就上開犯
    行，與共犯「長宏KT」、「林先生」及其他詐騙集團其他成
    員間，有犯意聯絡及行為分擔，應論以共同正犯。被告上開
    犯行，係以一行為同時犯上開三人以上共同詐欺取財罪及一
    般洗錢罪二罪，為想像競合犯，應依刑法第55條規定，從一
    重之三人以上共同詐欺取財罪論處。
  ㈣另按洗錢防制法第16條第2 項規定：「犯前2 條之罪，在偵
    查或審判中自白者，減輕其刑。」；又按想像競合犯之處斷
    刑，本質上係「刑之合併」。其所謂從一重處斷，乃將想像
    競合犯組成之評價上數罪，合併為科刑一罪，其所對應之刑
    罰，亦合併其評價上數罪之數法定刑，而為一個處斷刑。易
    言之，想像競合犯侵害數法益者皆成立犯罪，論罪時必須輕
    、重罪併舉論述，同時宣告所犯各罪名，包括各罪有無加重
    、減免其刑之情形，亦應說明論列，量刑時併衡酌輕罪部分
    量刑事由，評價始為充足，然後依刑法第55條前段規定「從
    一重處斷」，非謂對於其餘各罪可置而不論。因此，法院決
    定處斷刑時，雖以其中最重罪名之法定刑，做為裁量之準據
    ，惟於裁量其輕重時，仍應將輕罪合併評價在內（最高法院
    108 年度台上字第4405、4408號判決意旨）。查被告於本院
    審理中自白上開一般洗錢犯行，依上開規定原應減輕其刑，
    惟被告所犯一般洗錢罪係屬想像競合犯其中之輕罪，被告就
    本案犯行係從一重之三人以上共同詐欺取財罪，就被告此部
    分想像競合輕罪得減刑部分，依上開說明，由本院於後述依
    刑法第57條量刑時一併衡酌該部分減輕其刑事由。
  ㈤爰以行為人之責任為基礎，審酌被告正值壯年，明知目前社
    會詐欺犯罪猖獗，民眾因詐欺犯罪所生損害甚鉅，竟貪圖報
    酬，貿然提供本案帳戶及依照指示提領款項，侵害告訴人之
    財產法益，嚴重破壞社會秩序，同時增加檢警查緝及告訴人
    求償之困難，所為實有不該；兼衡其在本案犯罪中所扮演之
    角色及參與犯罪之程度、詐取款項金額、因其洗錢之行為而
    造成金流斷點，致使對犯罪不法所得之追查更形困難；並考
    量被告於無前科紀錄，此有臺灣高等法院被告前案紀錄表1
    份在卷可查；另斟酌被告犯後否認犯罪惟自白洗錢客觀犯行
    之犯後態度，及其於該詐欺集團內之分工，較諸實際策畫佈
    局、分配任務、施用詐術之核心份子而言，僅居於聽從指示
    、代替涉險之次要性角色，兼衡被告之犯罪動機、目的、手
    段、所生損害，及被告自述四技畢業之智識程度、目前無業
    、家中有未成年子女待撫養、配偶患有精神疾病等一切情狀
    （見本院卷第159 頁），量處主文所示之刑。
四、沒收：
  ㈠犯罪所得，屬於犯罪行為人者，沒收之，但有特別規定者，
    依其規定；再按前2 項之沒收，於全部或一部不能沒收或不
    宜執行沒收時，追徵其價額，刑法第38條之1 第1 項、第3
    項分別定有明文。又按共同正犯犯罪所得之沒收、追徵，應
    就各人所分得之數為之。所謂各人「所分得」之數，係指各
    人「對犯罪所得有事實上之處分權限」而言。因此，若共同
    正犯各成員內部間，對於犯罪所得分配明確時，應依各人實
    際所得宣告沒收（最高法院107 年度台上字第2989號判決意
    旨參照）。
  ㈡經查，被告本案提領款項之報酬為1 萬6,000 元，上開報酬
    業經被告保留於上開帳戶內而未予提領，嗣後該帳戶成為警
    示帳戶，被告因而未能取得上開報酬等情，業據被告於本院
    準備程序中供述明確（見偵卷第19頁，本院卷第57頁），復
    有上開帳戶交易明細表1 紙在卷可查（見本院卷第113 頁）
    ，參以卷內無其他證據可得證明被告為本案犯行有實際獲取
    其他報酬，是依罪證有疑、利歸被告之原則，尚難認被告有
    因本案犯行而獲取不法犯罪所得之情事，自無從宣告沒收或
    追徵，附此敘明。
據上論斷，應依刑事訴訟法第299 條第1 項前段，洗錢防制法第
2 條第2 款、第14條第1 項、第16條第2 項，刑法第11條前段、
第28條、第339 條之4 條第1 項第2 款、第55條，刑法施行法第
1 條之1 第1 項，判決如主文。
本案經檢察官林郁璇提起公訴，檢察官陳姵伊到庭執行職務。
中    華    民    國   110    年    10    月    27    日
                  刑事第十八庭  審判長法  官  詹蕙嘉
 
                                      法  官  劉容妤
 
                                      法  官  劉明潔  
 
（本件得上訴）
以上正本證明與原本無異。
如不服本判決應於收受判決後20日內向本院提出上訴書狀，並應
敘述具體理由；其未敘述上訴理由者，應於上訴期間屆滿後20日
內向本院補提理由書（均須按他造當事人之人數附繕本）「切勿
逕送上級法院」。
                                      書記官  連思斐
中    華    民    國   110    年    10    月    27    日
附錄本案論罪科刑法條全文：
中華民國刑法第339條之4
犯第339 條詐欺罪而有下列情形之一者，處1 年以上7 年以下有
期徒刑，得併科1 百萬元以下罰金：
一、冒用政府機關或公務員名義犯之。
二、三人以上共同犯之。
三、以廣播電視、電子通訊、網際網路或其他媒體等傳播工具，
    對公眾散布而犯之。
前項之未遂犯罰之。
洗錢防制法第2條
本法所稱洗錢，指下列行為：
一、意圖掩飾或隱匿特定犯罪所得來源，或使他人逃避刑事追訴
    ，而移轉或變更特定犯罪所得。
二、掩飾或隱匿特定犯罪所得之本質、來源、去向、所在、所有
    權、處分權或其他權益者。
三、收受、持有或使用他人之特定犯罪所得。
洗錢防制法第14條
有第二條各款所列洗錢行為者，處7 年以下有期徒刑，併科新臺
幣5 百萬元以下罰金。
前項之未遂犯罰之。
前二項情形，不得科以超過其特定犯罪所定最重本刑之刑。